臺灣花蓮地方法院民事判決　95年度訴字第353號
　　原　　　告　乙○○
　　　　　　　　　　　　　　號.
　　被　　　告　甲○○
　　　　　　　　　　　　　　巷.
右當事人間請求給付借款事件，本院於民國96年8月15日辯論終
結，並判決如左：
    主    文
被告應給付原告新台幣玖拾柒萬壹仟元。
訴訟費用由被告負擔。
    事 實 及 理 由
甲、程序方面：
    原告起訴時原依借款契約及民法第879條物上保證人之請求
    權，請求被告給付新台幣（下同）100萬元，嗣於言詞辯論
    時變更為依借款契約及保證人之代位求償權請求被告給付97
    萬1千元，核其請求之基礎事實均相同，且為減縮應受判決
    事項之聲明，與民事訴訟法第255條第1項第2款、第3款之規
    定相符，爰准許之。
乙、原告起訴主張：
一、被告曾向原告借款新台幣（下同）30萬元，屆期竟拒絕清償
    ；又被告邀原告為連帶保證人，向訴外人高雄銀行借款共計
    60萬元（以下簡稱系爭貸款），詎被告亦未按期清償，致高
    雄銀行向本院聲請強制執行，查封並拍賣原告所有之花蓮縣
    富里鄉○○段1344之66、63土地二筆（以下簡稱系爭土地）
    ，拍賣之金額為67萬1千元，爰依借款契約請求被告清償30
    萬元，依保證人之代位求償權請求被告清償67萬1千元。
二、對被告抗辯之陳述：
    原告並未同意由原告之女即訴外人許秋惠來清償系爭貸款67
    萬1千元之款項。
三、並聲明：如主文所示。
丙、被告答辯則以：
一、被告確實有向原告借款30萬元，亦同意清償此30萬元之借款
    。另被告向訴外人高雄銀行借款60萬元無力清償，而原告為
    保證人，致原告系爭土地為法院以67萬1000 元之價格拍賣
    他人亦為事實。但原告本為被告之岳父，被告嗣後於94年11
    月21日與原告之女即訴外人許秋惠離婚時，許秋惠於離婚協
    議書上載明負責返還系爭貸款，且該筆款項係作為許秋惠創
    業之用，而被告目前經濟狀況不佳，亦無法返還上開款項。
二、聲明：駁回原告之訴。
丁、得心證之理由：
一、原告主張被告向其借款30萬元之事實，業據被告自認，原告
    此部分之主張應堪信為真實。
二、按保證人向債權人為清償後，於其清償之限度內，承受債權
    人對於主債務人之債權，民法第749條定有明文。本件原告
    主張其擔任被告之保證人，向訴外人高雄銀行借款60萬元，
    因被告未按期清償，經高雄銀行向本院聲請強制執行，拍賣
    原告所有之系爭土地二筆，拍賣金額為67萬1千元之事實，
    已據其提出本院囑託塗銷查封登記書乙紙為證，被告亦自認
    上開事實，而本院依職權調閱95年度執字第1797號民事執行
    卷宗及訴外人高雄銀行與兩造間之台灣高雄地方法院90年訴
    字第932號清償借款確定判決書後，亦查核無訛，則訴外人
    高雄銀行對被告之債權，於原告清償之限度內，已當然移轉
    於原告，原告之主張堪予採信。被告雖以其與訴外人許秋惠
    於離婚時已約定系爭貸款由許秋惠負責清償等語置辯，並提
    出原告不爭執其真正之離婚協議書影本一份為證，原告則否
    認已同意由訴外人許秋惠清償。按第三人與債務人訂立契約
    承擔其債務者，非經債權人承認，對於債權人不生效力，民
    法第301條亦有規定。本件被告為債務人，其與訴外人許秋
    惠約定由許秋惠承擔債務，依上開規定，被告自應舉證證明
    原告已經承認由許秋惠負責清償，惟被告對此有利於己之事
    實亦自承無證據證明等語，則被告之抗辯本院尚難採信。從
    而原告主張被告應返還其因擔任保證人而清償訴外人高雄銀
    行之67萬1千元，應堪採信。
三、從而原告依消費借貸及保證人之代位求償權請求被告給付97
    萬1千元，為有理由，應予准許。
四、結論：
    本件原告之訴為有理由，依民事訴訟法第78條判決如主文。
中　　華　　民　　國　　96　　年　　8　　月　　28　　日
                 臺灣花蓮地方法院民事庭
                     法      官  林碧玲
上列為正本係照原本作成。
如不服本判決，應於送達後20日內，向本院提出上訴狀並表明上
訴理由，如於本判決宣示後送達前提起上訴者，應於判決送達後
20日內補提上訴理由書 (須附繕本)。
中　　華　　民　　國　　96　　年　　8　　月　　28 日
                      法院書記官  紀龍年
